【裁判字號】    97,訴,1704
【裁判日期】    971030
【裁判案由】    清償借款
【裁判全文】
臺灣高雄地方法院民事判決              97年度訴字第1704號
原      告  新加坡商星展銀行股份有限公司
                        樓之1.
法定代理人  甲○○
訴訟代理人  乙○○
被      告  丙○○
上列當事人間請求清償借款事件，經本院於民國97年10月20日言
詞辯論終結，判決如下：
    主  文
被告應給付原告新台幣捌拾壹萬陸仟貳佰捌拾元，及自民國九十
七年三月二十八日起至清償日止，按年息百分之四點六一計算之
利息，暨自民國九十七年四月二十九日起至清償日止，逾期在六
個月以內者，按上開利率百分之十，逾期超過六個月者，按上開
利率百分之二十計算之違約金。
原告其餘之訴駁回。
訴訟費用新台幣捌仟玖佰貳拾元由被告負擔。
    事 實 及 理 由
一、原告主張：被告於民國93年10月26日向訴外人寶華商業銀行
    股份有限公司（下稱寶華銀行）借款新台幣（下同）93萬元
    ，借款期間自93年10月23日起至113 年10月28日止，利息約
    定前12個月按年息百分之2.8 固定計息，自第13個月起則按
    定儲利率加年利率百分之1.96機動計息。如延遲還本付息時
    ，自逾期日起在6 個月以內部分，按應付利息加計百分之10
    ，逾期超過6 個月部分，則加計百分之20違約金。任何一宗
    債務不依約清償本金，或任何一宗債務不依約付息時，視為
    全部到期。詎被告自97年3 月28日起，即未依約繳息，已喪
    失期限利益，全部債務視為到期，尚積欠本金816,280 及利
    息、違約金。又原告業於97年5 月24日概括承受寶華銀行營
    業及資產、負債。爰依消費借貸之法律關係，提起本訴。並
    聲明：被告應給付816,280 元，及自97年3 月28日起至清償
    日止，按年息百分之4.64計算之利息，暨自97年4 月29日起
    至清償日止，逾期在6 個月以內者，按上開利率百分之10，
    逾期超過6 個月者，按上開利率百分之20計算之違約金。
二、被告則以：伊因遭他人倒債，本身亦罹患癌症，根本無能力
    清償前開債務，又就原告請求本金部分不爭執，但伊認為利
    息及違約金均屬過高等語置辯。
三、按借用人應於約定期限內，返還與借用物種類、品質、數量
    相同之物；遲延之債務，以支付金錢為標的者，債權人得請
    求依法定利率計算遲延利息，但約定利率較高者，仍從其約
    定利率；民法第478 條、第233 條第1 項分別定有明文。查
    原告主張之上開事實，業據提出與其所述相符之房屋抵押貸
    款總約定書1 紙、客戶授受信、保證、基金及信用卡查詢單
    1 紙、放款餘額查詢單1 紙、放款利率查詢單1 紙、支出及
    匯入傳票各1 紙、行政院金監督管理委員會97年5 月8 日金
    管銀(五)字第09700160370 號函等為證，核屬相符，且為被告
    所不爭執，是此部分堪信為真實。又本件利息係約定前12個
    月按年息百分之2.8 固定計息，自第13個月起則按定儲利率
    加年利率百分之1.96機動計息，並被告未依約繳款時即97年
    3 月28日，原告定儲利率為年息百分之2.65，有前開房屋抵
    押貸款總約定書及放款利率查詢單可按；據此，本件關於利
    息部分，應依年息百分之4.61（2.65＋1.96＝4.61）計算，
    是原告主張利息按年息百分之4.64計算，容有違誤。
四、按「金錢債務之遲延利息，如其約定利率較法定利率為高者
    ，依民法第233 條第1 項但書之規定，固應仍從其約定，但
    此項遲延利息，除當事人係約定債務人不履行債務時支付違
    約金，應依同法第250 條、第233 條第3 項請求賠償外，其
    約定利率，仍應受法定最高額之限制」（最高法院41年台上
    字第1547號判例意旨參照）。查，本件利息依年息百分之4.
    61計算，已如前述，不僅未超過法定最高額週年利率百分之
    20，甚低於民法203 條所定法定利率年息百分之5 ；從而，
    被告主張利息約定過高、不合理云云，即屬無據。又按「
    當事人約定契約不履行之違約金過高者，法院固得依民法第
    252 條以職權減至相當之數額，惟是否相當仍須依一般客觀
    事實、社會經濟狀況及當事人所受損害情形，以為酌定標準
    。而約定違約金過高與否之事實，應由主張此項有利於己事
    實之債務人負舉證責任」（最高法院82年度台上字第2476號
    判決要旨參照）。查，本件違約金係以約定利率及逾期時間
    長短為計算基礎，且原告為金融機構，原則上以存款戶存入
    款項借貸他人，據以賺取利率差額為主要營業及盈利，是為
    確保其債權履行，以約定利率百分之10或百分之20為違約金
    額，與一般客觀事實及社會經濟狀況等均屬相當。此外，被
    告就約定違約金過高與否之事實，並未提出任何證據以供本
    院審酌。從而，本院審酌原告因被告違約所受之一切不利益
    、一般客觀事實及社會經濟狀況等情形綜合觀察，本件系爭
    合約約定違約金之金額並無過高。
五、綜上所述，原告本於消費借貸之法律關係，請求被告給付81
    6,280 元，及自97年3 月28日起至清償日止，按年息百分之
    4.61計算之利息，暨自97年4 月29日起至清償日止，逾期在
    6 個月以內者，按上開利率百分之10，逾期超過6 個月者，
    按上開利率百分之20計算之違約金，為有理由，應予准許；
    逾此範圍之請求，為無理由，應予駁回。
六、本件訴訟費用確定為8,920元，應由被告負擔。
七、據上論結，本件原告之訴為有理由，依民事訴訟法第78條、
    第87條第1 項，判決如主文。
中    華    民    國    97    年    10    月    30    日
                  民事第六庭  法  官  洪榮家
正本係照原本作成。
如不服本判決，應於送達後20日內，向本院提出上訴狀並表明上
訴理由，如於本判決宣示後送達前提起上訴者，應於判決送達後
10日內補提上訴理由書（須附繕本）。
中    華    民    國    97    年    10    月    30    日
                              書記官  胡美儀


司法院資訊處製作；財團法人民間司法改革基金會備份。
